【裁判字號】    97,訴,2217
【裁判日期】    980731
【裁判案由】    塗銷抵押權登記
【裁判全文】
臺灣桃園地方法院民事裁定              97年度訴字第2217號
原      告  甲○○
上列原告因與被告威登豐科技股份有限公司（原名三光行股份有
限公司）間塗銷抵押權登記事件，本院裁定如下：
    主  文
原告之訴駁回。
訴訟費用由原告負擔。
    理  由
一、原告起訴主張：原告於民國87年間因與被告商業交易，提供
    原告所有門牌：桃園縣桃園市○○街29巷25號房屋（即同市
    ○○○段2099建號）及其坐落基地即同市○○○段354 之73
    地號土地（下稱系爭房地），設定本金最高限額新台幣（下
    同）之抵押權100 萬元（下稱系爭抵押權）予被告，供作擔
    保。惟原告與被告無生意往來迄今已超過8 年，且未積欠被
    告金錢，而被告已經宣告破產，系爭抵押權之登記有害原告
    就系爭房地所有權行使，原告自得請求被告塗銷系爭抵押權
    。爰依民法第767 條規定，提起本件訴訟等語。並聲明：被
    告應將原告所有系爭房地上所設定系爭抵押權塗銷。
二、按法人於法令限制內，有享受權利、負擔義務之能力；有權
    利能力者，有當事人能力。民法第26條、民事訴訟法第40條
    第1 項分別定有明文。又「公司一經解散，除因合併、破產
    外，應行清算，清算時，以董事為清算人，公司於清算範圍
    內，視為尚未解散，觀之公司法第25條、第322 條第1 項規
    定甚明。是公司除因合併、破產外，並非一經解散，其法人
    人格即為消滅，必待清算終結，該解散公司之法人人格始行
    消滅。」，最高法院75年度台抗字第385 號裁定意旨可資參
    照。因此，公司經破產程序終結後，其法人人格即為消滅，
    已無權利能力，自無當事人能力，向無當事人能力之被告起
    訴，既屬不能補正之事項，依民事訴訟法第249 條第1 項第
    3 款規定，法院應以裁定駁回其訴。
三、經查，被告已於95年8 月9 日經臺灣臺北地方法院93年度執
    破字第9 號民事裁定破產程序終結，有臺灣臺北地方法院98
    年6 月29日北院隆93執破癸字第9 號函及所附93年度執破字
    第9 號民事裁定1 件在卷可稽（見本院卷第118 頁至119 頁
    ），本院並依職權調取上開卷證，查閱屬實。準此，被告既
    因破產程序終結而法人人格消滅，已無權利能力，自無當事
    人能力，原告訴請被告塗銷系爭抵押權登記，於法自有未合
    ，其起訴顯不合法，應予駁回。
四、依民事訴訟法第249 條第1 項第3 款、第95條、第78條，裁
    定如主文。
中    華    民    國    98    年    7     月    31    日
                  民事第二庭  法  官  張金柱
如不服本裁定應於送達後10日內向本院提出抗告狀，並應繳納抗
告裁判費新台幣1,000 元。
以上正本證明與原本無異。
中    華    民    國    98    年    7     月    31    日
                              書記官  陳美宜


司法院資訊處製作；財團法人民間司法改革基金會備份。
